【裁判字號】    96,建,50
【裁判日期】    970117
【裁判案由】    給付工程款
【裁判全文】
臺灣高雄地方法院民事判決                96年度建字第50號
原      告  國登營造股份有限公司
法定代理人  乙○○
訴訟代理人  方春意律師
複 代理 人  盧俊誠律師
被      告  高雄縣岡山鎮公所
法定代理人  甲○○
訴訟代理人  呂郁斌律師
上列當事人間請求給付工程款事件，本院於民國97年1 月3 日言
詞辯論終結，判決如下：
    主      文
被告應給付原告新臺幣壹仟壹佰參拾玖萬壹仟肆佰元，及其中新
臺幣玖佰萬元自民國九十六年三月六日起至清償日止；另新臺幣
貳佰參拾玖萬壹仟肆佰元自民國九十六年五月八日起至清償日止
，各按週年利率百分之五計算之利息。
訴訟費用由被告負擔。
本判決第一項於原告以新臺幣參佰捌拾萬元供擔保後得假執行；
惟被告以新臺幣壹仟壹佰參拾玖萬壹仟肆佰元為原告供擔保後，
得免為假執行。
    事實及理由
一、按訴狀送達後，原告不得將原訴變更或追加他訴，但擴張或
    減縮應受判決事項之聲明者，不在此限，民事訴訟法第255
    條第1 項第3 款定有明文。查原告起訴時，原聲明請求被告
    應給付原告新臺幣（下同）900 萬元，及自支付命令送達翌
    日起至清償日止，按週年利率5%計算之利息；嗣於訴訟審理
    中，最終擴張為請求被告應給付原告11,391,400元，及其中
    900 萬元自支付命令送達翌日起至清償日止；另其餘之2,39
    1,400 元自民國96年5 月8 日起至清償日止，各按週年利率
    5%計算之利息，揆諸前揭規定，其訴之變更應予准許，先予
    敘明。
二、本件原告起訴主張：兩造於93年4 月30日簽立承攬契約（以
    下簡稱系爭契約），約定由原告向被告承攬並施作高雄縣岡
    山鎮台灣螺絲博物館新建統包工程（下稱系爭工程），工程
    款合計為3,600 萬元。嗣原告完成系爭工程，並於95年11月
    28 日 經被告複驗合格，惟被告卻拒絕給付剩餘之工程款，
    合計尚餘11,391,400元未清償。為此，爰依承攬契約之法律
    關係，聲明請求：(一)被告應給付原告11,391,400元，及其中
    900 萬元自支付命令送達翌日起至清償日止；另2,391,400
    元自96年5 月8 日起至清償日止，各按週年利率5%計算之利
    息；(二)原告願供擔保請准宣告假執行。
三、被告固對尚未給付工程餘款之事實不爭執，惟以：兩造曾於
    93年4 月30日召開之評選會議中決議，原告應於系爭工程內
    興建電梯乙部；惟原告並未興建，故應自其請求之工程款中
    扣除相當於電梯部分之工程款775,680 元等語，以置抗辯。
    並聲明求為判決：(一)請求駁回原告之訴；(二)如受不利判決，
    被告願供擔保，請准宣告免為假執行。
四、兩造不爭執事項：
（一）兩造曾簽訂系爭契約。
（二）原告已依系爭契約及預算書完成系爭工程，並經被告驗收
      合格。
（三）原告請求之工程款餘額數目，如未扣除電梯之費用，則並
      無錯誤。
五、兩造爭執事項：原告應否負擔電梯未裝設之損害賠償費用？
    如應負擔，金額又為若干？
六、本院判斷：
    經查，原告既已依兩造間所簽立之系爭契約及預算書完成系
    爭工程，且經被告驗收合格，則其自得依系爭契約請求被告
    給付報酬。被告雖以原告請求之工程款應扣除其未興建之電
    梯部分云云置辯，惟被告此部分所抗辯興建電梯之部分，係
    於93年4 月30日評選會議中，由評選委員提出，且僅經主席
    裁示：「請以殘障電梯為優先考量」供參辦等語（見本院卷
    第177 頁），則其結論是否對原告具有拘束力，尚非無疑；
    且綜觀會議紀錄（見本院卷第174 頁至177 頁），原告並無
    為同意興建電梯之意思表示，亦難認原告有默示之意思表示
    而與被告達成興建電梯之合意。況該評選會議係於兩造簽立
    系爭契約前所召開，此為被告所不爭，被告並自認興建電梯
    此項目並未列入兩造簽立之系爭契約與預算書中（均見本院
    卷第200 頁），堪認兩造最終合意簽立之系爭契約並無興建
    電梯此一項目；則興建電梯既非兩造所簽立之系爭契約內容
    之一，原告自無興建電梯之義務；原告未興建電梯即非屬未
    依債之本旨提出給付。故原告未於系爭工程內興建電梯，難
    認有債務不履行之情事。被告以原告未興建電梯乃不完全給
    付，應自其工程款中扣除相當於電梯費用部分之抗辯，為無
    理由。
七、綜上所述，原告依兩造簽立之系爭契約法律關係，請求被告
    給付11,391,400元，及其中900 萬元自支付命令送達翌日起
    至清償日止；另其餘2,391,400 元自擴張應受判決聲明之準
    備書狀送達被告翌日即96年5 月8 日起至清償日止，各按週
    年利率5%計算之利息，為有理由，均應予准許。
八、又兩造均陳明願供擔保，請准宣告假執行及免為假執行，經
    核於法無不合，爰分別酌定相當之金額准許之。
據上論結，本件原告之訴為有理由，依民事訴訟法第78條、第39
0 條第2 項、第392 條第2 項，判決如主文。
中    華    民    國    97    年    1     月    17    日
                  民事鳳山分庭法  官  李怡諄
正本係照原本作成。
如不服本判決，應於送達後20日內，向本院提出上訴狀並表明上
訴理由，如於本判決宣示後送達前提起上訴者，應於判決送達後
10日內補提上訴理由書（須附繕本）。
中    華    民    國    97    年    1     月    17    日
                              書記官  林豐富


司法院資訊處製作；財團法人民間司法改革基金會備份。
